【裁判字號】    88,訴,799
【裁判日期】    890106
【裁判案由】    偽造文書
【裁判全文】
臺灣臺北地方法院刑事判決                          八十八年度訴字第七九九號
    公  訴  人  臺灣臺北地方法院檢察署檢察官
    被      告  吳沛俞
                原名吳秀淡）.
右列被告因偽造文書案件，經檢察官提起公訴（八十七年度偵字第二ＯＯ四四號），
本院判決如左：
    主  文
吳沛俞無罪。
    理  由
一、公訴意旨略以：被告吳沛俞原係位於台北市○○區○○路一五三巷十二號四樓之
    二暉旺工程股份有限公司（下簡稱暉旺公司）股東，現為代表人，明知原由其夫
    訂購位於屏東縣新園鄉○○○段六七三之七號土地及其上建物門牌為同鄉○○路
    五三五之二號轉由暉旺公司承買，為辦理銀行貸款手續之需，未經召開股東會及
    董事會，竟基於偽造文書之犯意，於民國八十七年五月間，在其公司偽造暉旺公
    司於八十七年四月六日召開股東常會會議紀錄及五月一日董事會會議紀錄，足生
    損害於各股東，再持各該會議紀錄及相關文書交由不知情代書向銀行辦理貸款。
    嗣因銀行辦理對保時，其他股東不願配合始發覺上情，因認被告涉犯刑法第二百
    十六條、第二百十條之行使偽造私文書之罪嫌云云。
二、按犯罪事實應依證據認定之，無證據不得推定其犯罪事實。又不能證明被告犯罪
    者，應諭知無罪之判決，刑事訴訟法第一百五十四條、第三百零一條第一項分別
    定有明文。再按刑法上之偽造文書罪，須以足以生損害於公眾或他人為成立要件
    ，而所謂足生損害，係指他人有可受法律保護之利益，因此遭受損害或有受損害
    之虞而言（最高法院五十年台上字第一二六八號判例可資參照）。
三、公訴人認被告吳沛俞涉犯偽造文書罪，無非以卷附股東常會會議事錄影本、董事
    會議事錄影本、被告坦承偽造股東會及董事會會議紀錄之行為及同案被告庚○○
    、丁○○、乙○○、甲○○（均另經不起訴處分）等人之供述為憑，惟訊之被告
    則堅詞否認犯行，辯稱：暉旺公司前董事長乙○○事前即知以公司名義購買房地
    及辦貸款一事，股東會會議記錄是告發人代理人戊○○要伊製作，作完後他才知
    道，但有經股東口頭授權，上揭房地是伊個人要買，但因伊與先生在八十三年為
    人作保，怕被查封，且公司若要用錢亦可周轉，所以用公司名義登記，因房子坪
    數不實及道路未分割，所以才不願對保，五月一日董事會有召開，董事三人都有
    在場，伊並未對公司股東造成傷害等語。經查，
    （一）、被告於偵訊中已供承上揭股東常會會議事錄係事後所製作，並未實際開
            會，另同年五月一日亦未召開董事會，是事後用電話聯絡等語（詳偵查
            卷第四十頁反面、第五十一頁反面），核與暉旺公司之前股東乙○○供
            稱：股東常會會議事錄事後有知會等語、股東丁○○供稱：股東常會會
            議事錄是事後知道等語（均詳偵查卷第四十一頁）、股東庚○○供稱：
            股東常會會議事錄事後知道，五月一日是沒有開會沒有錯等語、股東吳
            承沛供稱：股東會會議事錄是事後才打電話講，五月一日沒有開會，是
            事後用電話聯絡等語（均詳偵查卷第四十一頁、第五十一頁反面）均相
            符，並有戊○○於八十七年五月間草擬之暉旺公司八十七年四月六日股
            東會會議紀錄稿、暉旺公司股東常會會議事錄、董事會議事錄各一紙（
            以上均影本）附卷可佐，足認暉旺公司於八十七年四月六日或同年五月
            一日形式上確無召開股東會或董事會之事實，是被告於本院審理中翻異
            前詞，辯稱董事會有召開云云，尚不足採。
    （二）、按股東會之決議，除公司法另有規定外，應有已代表已發行股份總數過
            半數股東之出席，以出席股東表決權過半數之同意行之，公司法第一百
            七十四條定有明文。查暉旺公司在八十七年六月十一日核准變更登記前
            ，其股東計有十名，實收資本總額合計為新台幣（下同）六百萬元，其
            中，股東乙○○（出資額為一百萬元）、被告（出資額為三十萬元）、
            丁○○（出資額為一百萬元）、己○○（出資額為八十萬元）、甲○○
            （出資額為四十萬元）等五人出資總額共計三百五十萬元，已達已發行
            股份總數過半數，有該公司設立登記股東繳納股款明細表影本一紙在卷
            可憑，而訊之乙○○證稱：公司置產買地一事之前有提過等語、訊之陳
            文龍證稱：伊知輝旺公司與丙○○訂定買賣契約一事，是公司要買，置
            產用等語、訊之甲○○證稱：房子本是個人名義購買，後來用公司名義
            買，是被告告知因置產用途而購買等語（詳本院同上訊問筆錄）、訊之
            證人己○○證稱：伊知公司與丙○○訂立買賣契約一事，她要買時，問
            大家說可不可以等語（詳本院八十八年十二月二十三日審理筆錄），均
            未就上揭暉旺公司簽訂買賣契約一事提出反對之意見，是渠等四人加上
            被告共計五人既均同意上揭買賣契約之簽訂，核渠等股份總數既已達已
            發行股份總數過半數，依上揭說明，渠等之決議實質上已等同於暉旺公
            司股東會之決議，從而，雖暉旺公司並未於八十七年四月六日舉行股東
            會開會之形式，卷附八十七年四月六日股東常會會議事錄係屬事後捏造
            ，惟其紀錄內容有關暉旺公司向告發人丙○○購買上揭房地一事，既與
            多數股東之意見一致，自無生損害於公司或股東可言。至被告是否得憑
            上揭股東間之決議而代表暉旺公司與丙○○簽訂卷附之房地買賣契約，
            乃事涉契約效力之認定，尚與刑事罪責無涉。
    （三）、再按公司董事會設置董事不得少於三人，由股東會就有行為能力之股東
            中選任之，股東會選任董事時，每一股份有與應選出董事人數相同之選
            舉權，得集中選舉一人，或分配選舉數人，由所得選票代表選舉權較多
            者當選為董事，董事會未設常務董事者，應由三分之二以上董事之出席
            ，及出席董事過半數之同意，互選一人為董事長，並得依章程規定，以
            同一方式互選一人為副董事長，公司法第一百九十二條第一項、第一百
            九十八條第一項、第二百零八條第一項定有明文。查暉旺公司於八十七
            年六月十一日變更登記後，實收資本額不變，但股東人數變更為七人，
            分別為被告（出資額一百十萬元）、丁○○（一百五十萬元）、己○○
            （八十萬元）、陳文風（三十萬元）、甲○○（四十萬元）、張維林（
            六十萬元）、庚○○（一百三十萬元），有股東名冊影本一份附卷可參
            ，衡以卷附暉旺公司八十七年五月一日董事會議事錄影本所載董事姓名
            丁○○、被告及甲○○三人之股份總額已達過半數，而綜觀全卷資料，
            亦未發現暉旺公司之股東就該三名董事之資格有何質疑，則依上揭規定
            ，丁○○、被告及甲○○三人擔任暉旺公司董事一職應無疑義。又董事
            長一職既由董事互相推選之，已如上述，參酌丁○○、甲○○二人在歷
            次偵、審訊問時之證詞，雖就八十七年五月一日有無召開董事會一情證
            述不一，惟對於被告擔任董事長一職均未爭執，顯見被告擔任董事長一
            職應係經三名董事合意推選之，從而，卷附八十七年五月一日董會議事
            錄雖屬虛偽製作，然其決議內容「全體董事一致推荐由吳沛俞女士擔任
            新任董事長，無異議」既符真實，自無致生損害於公司或股東可言，尚
            難僅執該董會議事錄形式上係屬虛偽一節，即謂被告應負偽造文書之罪
            責。
    綜上各情，被告上揭所辯雖不足採，惟公訴人認被告涉犯偽造文書罪所憑證據，
    仍不足為被告不利之認定，此外，復查無其他積極事證足認被告犯罪，其犯罪洵
    屬不能證明，自應為無罪之諭知。
據上論斷，應依刑事訴訟法第三百零一條第一項，判決如主文。
中    華    民    國      八十九      年      一        月      六      日
                                      臺灣臺北地方法院刑事第七庭
                                          法  官  許  紋  華
右正本證明與原本無異。
如不服本判決，應於判決送達後十日內，向本院提出上訴狀。
                                          書記官  官  碧  玲
中    華    民    國      八十九      年      一        月     十四     日


司法院資訊處製作；財團法人民間司法改革基金會備份。
